臺灣高等法院交通事件裁定　　　　　　96年度交抗字第1045號
抗　告　人
即受處分人　甲○○
　　　　　　　　　　　號
上列抗告人因違反道路交通管理處罰條例案件，不服台灣板橋地
方法院中華民國九十六年八月三十一日裁定（九十六年度交聲字
第五九九號），提起抗告，本院裁定如下：
    主  文
抗告駁回。
    理  由
一、抗告意旨略以：「本人（即受處分人甲○○）事發當時不在
    國內，因為長期不在國內，恐怕機車停放於住處會遭竊，因
    此於離境期間，名下所有機車停放於胞姊夫所有之私人停車
    庫（車庫地址：台北縣新店市○○路六十三巷十二號三樓地
    下室）。然該車在並未使用下接獲交通違規罰單，雖已依法
    提出聲明異議，但（台灣）板橋地方法院卻以該車為異議人
    （受處分人）所有事實及只認定舉發員警所言為真實，駁回
    異議，對本人及胞姊極為不公平；胞姊為一不會騎機車之家
    庭主婦，而姊夫也擁有自己之汽機車，如果因為代為管理，
    便必須承擔及承認此罰單，並繳錢了事，對本人及姊之清白
    有極大之傷害，並且我們與該員警無冤無仇，但要本人及胞
    姊承認不是事實的事，是否也涉及偽造文書，強迫我們認了
    此一錯誤罰單。況且法院只相信員警所言，而員警也並未提
    出任何佐證資料可以證明，即稱員警所言為真實，那異議人
    於民國九十六年二月十六日送至板橋監理站之交通違規案件
    陳述書所附之車主護照影本，難道是提供偽證謊言嗎？必要
    時本人也能在回台時再提供護照正本以供查明。不實之交通
    舉發毫無依據，卻要善良老百姓認了此一錯誤，請問公理何
    在？只因為名下有車？我們也合理懷疑該員警記錯車牌，況
    且車型、車廠、車號及所有人任何資料，均可在監理站的電
    腦中查得，如果輸入錯誤車號，那麼電腦給的當然也就是此
    錯誤記下之車號車主的資料。本人與二姊均非讀法律之人，
    但也深知奉公守法，並且疾（嫉）惡如仇，也深信日前各大
    媒體所報導「未提供實證，不得對逕行舉發之駕駛人（或所
    有人）開罰」，為法院一大明智之舉，確實能夠保護無辜受
    害者，懇請法官查追實情，並依公平公正原理作公正裁判，
    還無辜受害者清白。」等語。
二、按道路交通管理處罰條例所稱之汽車，依該條例第三條第八
    款規定，包括機器腳踏車；又汽車行經有燈光號誌管制之交
    岔路口闖紅燈者，處新台幣（下同）一千八百元以上五千四
    百元以下罰鍰，並記違規點數三點，道路交通管理處罰條例
    第五十三條第一項、第六十三條第一項第三款分別定有明文
    。次按道路交通管理處罰條例第七條之二第一項第一款、第
    四項規定，汽車駕駛人有闖紅燈之情形，因當場不能或不宜
    攔截製單舉發者，得對汽車所有人逕行舉發；而經汽車所有
    人依通知單之應到案日期前到案，並告知違規駕駛人姓名、
    身分證統一編號及住址者，處罰機關應即另行通知違規駕駛
    人到案依法處理；逾應未依規定辦理者，處罰機關應依本條
    例第八十五條第一項規定處罰該汽車所有人，違反道路交通
    管理事件統一裁罰基準及處理細則（下稱處理細則）第二十
    四條亦有明定。
三、經查：
  (一)受處分人所有ＯＸＤ－六三○號重型機車於九十六年一月二
    十五日下午六時五十三分許，經人騎乘行經台北縣永和市○
    ○路、自由街口，為台北縣政府警察局永和分局永和派出所
    警員葉哲宏填製北縣警交字第Ｃ00000000號舉發違
    反道路交通管理事件通知單，逕行舉發「闖紅燈（由安樂路
    直行安樂路、自由街口）」，應到案日期為九十六年二月二
    十六日，受處分人於九十六年二月十六日提出申訴，惟未依
    道路交通管理處罰條例第八十五條第一項檢附相關證據及應
    歸責人相關證明文件，向原處分機關告知應歸責之人，經原
    處分機關認確有上開違規情事，於九十六年四月二日依道路
    交通管理處罰條例第五十三條第一項、第六十三條第一項（
    漏載第三款）之規定，裁決受處分人罰鍰一千八百元，並記
    違規點數三點，受處分人於收受該裁決書後，於期限內提起
    異議等情，有上開舉發通知單、受處分人之交通違規陳述單
    、台北縣政府警察局永和分局九十六年三月九日北縣警永裁
    字第○九六○○○七三七五號函、上開裁決書、聲明異議狀
    （原審卷第二項、第四頁至第十二頁）等附卷可稽。
  (二)雖然受處分人否認有上述交通違規行為，而於交通報規案件
    陳述單、聲明異議狀均表示：「…違規時間…九十六年一月
    二十五日十八時五十三分，車主本人不在國內…家人陳述當
    時未使用車輛…」（交通違規陳述單，原審卷第十頁；聲明
    異議狀，原審卷第二頁）等語。
  (三)警員之舉發交通違規，是道路交通管理處罰條例所規定之職
    權行使，且該行使有立法機關之授權。而闖紅燈等違規行為
    之取締，依其違規行為本質，本多係在瞬間發生，通常多委
    由當場執行取締違規公務員之認識與判斷，並必須為立即之
    取締作為，此為達成維持交通秩序目的所必要，且依道路交
    通管理處罰條例之規定，此種立即性之舉發違規，多依警員
    之認知、判斷已足，並無必須另有其他積極佐證：如其他目
    擊證人或必須拍攝照片等，始構成處分要件之規定。此係因
    執行職務之公務員，通常多具有一定之考選資格與專業訓練
    ，其執法之對象又係不特定之大眾，故其立場經立法機關推
    定，應具有客觀、中正與公平之特質，而無故意偏頗之虞，
    是此種逕由公務員所為之事實認定，除非有其他積極證據，
    足資認定公務員於執行職務時，有故意或過失侵害人民權利
    之情形，或處分本身有重大明顯之瑕疵而應予撤銷者外，否
    則本於行政目的達成之必要與公權力之尊重、公信力之維持
    ，司法機關通常亦多予尊重，以秉持行政、司法相互合作、
    制衡之原理，共同維護國家機能之正常運行。次按行政罰法
    第七條第一項固規定：「違反行政法上義務之行為非出於故
    意或過失者，不予處罰。」，惟同法第一條但書規定：「其
    他法律有特別規定者，從其規定。」而道路交通管理處罰條
    例第八十五條第四項規定：「依本條例規定逕行舉發或同時
    併處罰其他人之案件，推定受逕行舉發人或該其他人有過失
    」，益將上開有關逕行舉發之法定效力予以明文化，即依上
    開法條意旨，受處分人既經逕行舉發違規，即經推定為有過
    失，若受處分人主張並無過失，應自負舉證責任，而屬行政
    罰法第一條但書所稱之特別規定。
  (四)本件受處分人所有ＯＸＤ－六三○號重型機車經人騎乘於上
    開時、地違規闖越紅燈之事實，已據證人即填單逕行舉發之
    警員葉哲宏於原審調查時具結證稱：「…當時六點多開會結
    束，我們從派出所門口走出來時看到前面的紅綠燈大家都在
    等紅燈，只有一輛從停止線衝出去，我就發動機車去追，因
    為車速太快，怕出車禍所以沒有繼續追，就把車號記起來逕
    行舉發…（請確認是否在場異議人違規？該機車顏色？車型
    ？）山葉紅色MAJARSTY，是大台一百五十那種…（有無照片
    或其他佐證？）那時有很多同事都看到，因為當時才開完會
    ，大家走出來。沒有照片…」（九十六年七月十六日原審訊
    問筆錄，原審卷第十九頁）等語甚詳。依證人葉哲宏所述舉
    發經過，於其停等紅燈之際，該機車從停止線衝出去，其並
    發動機車去追，其與違規車輛堪稱甚近，且當時下午六時五
    十三分許，天尚未暗，以證人所處位置及當時光線情形，其
    自可清楚目見違規車輛之車號、車型、顏色，此外，證人葉
    哲係依法職行職務之公務員，與受處分人間素不相識，更無
    仇怨，若非確有ＯＸＤ－六三○號重型機車違規上情，證人
    葉哲宏豈有如此大費周章而為舉發之需？證人葉哲宏舉發當
    時確能清楚辨識違規機車車號、車型及顏色，且依其目擊車
    號、車型與顏色查詢車籍登記資料核對無誤始為舉發，佐以
    本件違規車輛登記車籍地「台北縣永和市○○路一一五號四
    樓」，有車號查詢重型機車車籍（原審卷第二十三頁）可憑
    ，與案發處確有相當地緣關係等情，是證人葉哲宏所述違規
    車輛確屬受處分人所有之機車一節，已堪認定。
  (五)至於受處分人主張其於違規單所指違規時間－九十六年一月
    二十五日下午六時五十三分許，並不在國內，依受處分人所
    提之護照影本，受處分人於九十五年十一月十二日出境，至
    九十六年二月十五日入境，固足認案發時該機車之駕駛人應
    非係受處分人，此外，未見有何足證舉發員警當時有誤判或
    故意陷害受處分人之情形，尚不足據此證為受處分人所有之
    ＯＸＤ－六三○號重型機車未於九十六年一月二十五日下午
    六時五十三分許，行經台北縣永和市○○路、自由街口闖紅
    燈之有利認定。
  (六)綜上所述，受處分人所有ＯＸＤ－六三○號重型機車經人騎
    乘而確有上開違規之事實，堪以認定。
四、綜上所述，受處分人所有之ＯＸＤ－六三○號重型機車有於
    上開時、地行經有燈光號誌管制之交岔路口闖紅燈之違規，
    而受處分人復未依處理細則第二十四條規定，於上開舉發違
    反道路交通管理事件通知單上所載之應到案日期前，向處罰
    機關表明該名違規之汽車駕駛人，依道路交通管理處罰條例
    第八十五條第一項規定，自應處罰受處分人。原處分機關依
    道路交通管理處罰條例第五十三條第一項及第六十三條第一
    項第三款規定，裁處逕行舉發之車輛所有人即受處分人一千
    八百元之罰鍰，並記違規點數三點，經核並無違誤。本件受
    處分人猶執前詞，抗告指摘原處分不當，自無理由，應予駁
    回。
據上論結，應依道路交通管理處罰條例第八十九條、道路交通案
件處理辦法第二十六條、刑事訴訟法第四百十二條，裁定如主文
。
中　　華　　民　　國　　96　　年　　12　　月　　31　　日
                刑事第十三庭審判長法　官 曾德水
　　　　　　　　　　　　　　    　法  官 李錦樑
　　　　　　　　　　　　　　　    法  官 林婷立
以上正本證明與原本無異。
不得再抗告。
                                  書記官 王增華
中　　華　　民　　國　　96　　年　　12　　月　　31　　日
